【裁判字號】    88,親,33
【裁判日期】    890420
【裁判案由】    認領子女
【裁判全文】
臺灣士林地方法院民事判決  八十八年度親字第三十三號
    原      告  甲○○
    被      告  乙○○
    訴訟代理人  賴建男律師
                蔡寶樺律師
                林毓棟律師
    複  代理人  黃淑真律師
右當事人間認領子女事件，本院判決如左：
    主      文
確認周思妤（民國八十七年八月十九日生）為原告與被告所生之女。
被告應認領周思妤。
原告其餘之訴駁回。
訴訟費用由被告負擔。
    事      實
甲、原告方面：
  一、聲明：如主文第一、二項所示及被告應向台北市士林戶政事務所辦理認領登記
      。
  二、陳述：
      緣原告與被告於民國八十三年至八十七年間同居，並於八十六年十二月受孕，
      復於八十七年八月十九日生下一女。惟被告於原告要求其認領及撫養時，竟矢
      口否認，在不得已之情形下，爰依民法第一千零六十七條第一項第一款之規定
      ，提起本件訴訟。
  三、請求訊問證人周陳龍玉。
乙、被告方面：
  一、聲明：原告之訴駁回。
  二、陳述：
      原告所云，顯非事實。
     理      由
一、原告起訴主張周思妤為被告與原告所生之女，惟被告於原告要求其認領及撫養時
    ，竟矢口否認，在不得已之情形下，爰依民法第一千零六十七條第一項第一款之
    規定，請求被告認領；被告辯稱原告所云，顯非事實。
二、原告主張其與被告於八十三年至八十七年間同居，並於八十六年十二月受孕，復
    於八十七年八月十九日生下一女周思妤之事實，除經原告陳明外，並有證人周陳
    玉龍到庭作證，復有原告所提之出生證明書影本在卷可稽，復經被告與周思妤自
    行至林口長庚醫院鑑定周思妤與被告之血緣關係，經該院鑑定之結果，認依據父
    子關係係數之計算，周思妤之各種基因半型與乙○○之各種基因半型均無矛盾，
    因此認為周思妤有可能（機率為百分九十九點九九八五）為乙○○之女應可證實
    ，此有該院八十八年十二月三十一日病解專醫字第０二四號、病臨專醫字第００
    二鑑定報告在卷可稽，故周思妤確為被告之女一節應可認定。
三、按確認法律關係成立或不成立之訴，非原告有即受確認判決之法律上利益，不得
    提起之，民事訴訟法第二百四十七條定有明文。所謂即受確認判決之法律上利益
    ，係指法律關係之存否不明確，致原告在私法上之地位有受侵害之危險，而此項
    危險得以對於被告之確認判決除去之者（最高法院二十七年度上字第三一六號判
    例參照）。周思妤為被告之女前已認定，且兩造間之父女關係存在既為被告所否
    認，致原告因該親子關係存在所生之扶養、繼承等私法上權利有受侵害之虞，是
    原告提起本訴，應有即受確認判決之法律上利益，從而，原告起訴確認周思妤為
    告與被告所生之女，洵屬有理，應予准許。
四、按受胎期間生父與生母有同居之事實者，非婚生子女或其生母得請求生父認領為
    生父之子女，民法第一千零六十七條第一項第一款定有明文。茲原告陳明其與被
    告於八十三年間起有親密關係之事實，而經血緣鑑定結果，周思妤確係被告之女
    ，故原告訴請被告應認領周思妤為有理由，應予准許。至原告另請求被告應向台
    北市士林戶政事務所辦理認領登記一節，惟按認領登記，以認領人為申請人；認
    領人不為申請時，以被認領人為申請人，為戶籍法第三十二條所明定。是認領之
    登記，本得由被認領人單獨申請，毋庸為裁判上之請求，故本件原告請求被告應
    向戶政事務所辦理認領登記，顯然欠缺權利保護之要件，其請求不能准許，應予
    駁回。又原告之請求，除認領登記部分經本院駁回外，其餘請求均經准許，原告
    雖一部勝訴，一部敗訴，就訴訟費用部分爰依民事訴訟法第七十九條但書規定，
    命被告全部負擔。
五、據上論結，原告之訴為一部有理由，一部無理由，依民事訴訟法第七十九條但書
    ，判決如主文
中      華      民      國    八十九    年      四      月     二十     日
                                        臺灣士林地方法院民事第一庭
~B法      官  陳梅欽
右為正本係照原本作成。
如對本判決上訴須於判決送達後廿日內向本院提出上訴狀。
中      華      民      國    八十九    年      四      月    二十六    日
~B法院書記官  李明章


司法院資訊處製作；財團法人民間司法改革基金會備份。
